【裁判字號】    98,審易,2427
【裁判日期】    981224
【裁判案由】    竊盜
【裁判全文】
臺灣高雄地方法院刑事判決            98年度審易字第2427號
公  訴  人  臺灣高雄地方法院檢察署檢察官
被      告  甲○○
上列被告因竊盜案件，經檢察官提起公訴（98年度偵字第22271
號），本院判決如下：
    主  文
甲○○犯逾越牆垣與安全設備竊盜罪，累犯，處有期徒刑捌月。
又犯竊盜罪，累犯，處有期徒刑捌月。應執行有期徒刑壹年貳月
。
    事  實
一、甲○○前於民國95年、96年間，因竊盜、施用毒品等案件，
    分別經本院以95年度訴字第4334號、96年度易字第984 號、
    96年度訴字第1378號，各判處有期徒刑1 年（共3 罪），嗣
    經裁定減刑且定應執行刑有期徒刑1 年4 月確定，並於97年
    5 月4 日縮短刑期執行完畢。詎甲○○仍不知悔改，竟分別
    基於意圖為自己不法所有之犯意，先於97年12月間某日，爬
    上丙○○位於高雄市○○○路14號3 樓租屋處圍牆上，伸手
    踰越設於丙○○上開住處之窗戶，徒手竊取丙○○所有而放
    置於上開住處桌上之NOKIA 廠牌手機1 支(IMEI 碼：000000
    000000000 號）。另於98年1 月27日下午3 時許，在高雄縣
    鳥松鄉○○路123 號「長庚醫院」內，趁乙○○不注意之際
    ，自乙○○所有而放置於長庚醫院某病床上之皮包內，徒手
    竊取皮包內乙○○所有之手機1 支（IMEI碼：000000000000
    000 號）。嗣因乙○○報警處理，經警調閱甲○○所使用之
    0000000000號行動電話門號後，始循線查獲上情。
二、案經高雄市政府警察局楠梓分局移送臺灣高雄地方法院檢察
    署檢察官偵查起訴。
    理  由
一、被告甲○○明知證人即被害人丙○○、乙○○，友人陳嘉宏
    、陳嘉宏之胞妹陳鐸蓁於警詢所為之陳述，均為被告以外之
    人於審判外之陳述，具有刑事訴訟法第159 條規定，不得為
    證據之情事，而於本院審判期日，均未聲明異議，本院審酌
    上開證人於警詢所為陳述作成時之狀況，並無任何違反自由
    意志或遭製作筆錄員警誘導陳述之情形，認為適當，依刑事
    訴訟法第159 條之5 第2 項之規定，為傳聞法則之例外，均
    有證據能力。另證人乙○○於本院98年11月25日審判期日所
    為之陳述，因係基於直接審理所得之證據，而非傳聞證據，
    當然具有證據能力。
二、訊據被告固不否認有於97年12月間某日，以踰越牆垣與安全
    設備之方式，徒手竊取丙○○所有手機1 支之事實，惟矢口
    否認有被訴至長庚醫院，竊取乙○○所有手機之事實，辯稱
    ：乙○○所有之手機1 支，係其前往長庚醫院接受美沙冬療
    法時，在長庚醫院廁所內拾獲，並非其竊取云云。惟查：
  (一)被告於97年12月間某日，爬上丙○○位於高雄市○○○路14
    號3 樓租屋處圍牆，伸手踰越丙○○上開住處之窗戶，徒手
    竊取丙○○所有放置於該租屋處桌上之NOKIA 廠牌手機1 支
    之事實，業據被告於警詢、偵查及本院審理中供承不諱，核
    與被害人丙○○證述情節相符，並有郭良上開租屋處照片7
    張、被告持丙○○所有上開手機（IMEI碼：00000000000000
    0 號）之通聯記錄1 份附卷可稽（見本院卷第25頁至第28頁
    、偵查卷第38頁），而堪認定。
  (二)而被告於98年1 月27日下午3 時許，在長庚醫院內，趁乙○○不注意之際，自乙○○所有放置於該醫院某病床上之皮包
    內，徒手竊取皮包內乙○○所有之手機1 支（IMEI碼：0000
    00000000000 號）等情，亦據被告於本院審理時供稱：「（
    問：是否於98年1 月27日15時許，在高雄縣仁武鄉長庚醫院
    內，竊取乙○○皮包內的行動電話1 支？）答：有」等語不
    諱（見本院卷第37頁），核與乙○○於警詢證稱：「我於98
    年1 月27日（農曆大年初2 ）下午15時左右，在高雄縣長庚
    醫院，當時我兒子因腎臟疾病住院，我因為把皮包放病床上
    遭竊，損失1 支手機」等語相符，並有被告持乙○○所有手
    機（IMEI碼：000000000000000 號）之通聯記錄各1 份在卷
    可佐，堪認乙○○所有失竊之手機1 支，亦為被告所竊取。
  (三)被告雖於警詢及偵查中否認竊取乙○○所有之手機，並辯稱
    ：乙○○所有之手機，係其向友人陳嘉宏借用，故該手機應
    為陳嘉宏所竊取云云。然陳嘉宏自97年11月27日即因案入監
    服刑，迄至98年6 月23日為警借提詢問時，尚在執行竊盜案
    件之刑期，此經陳嘉宏、陳鐸蓁於警詢證述明確，並有陳嘉
    宏在監所資料1 份附卷可憑（見偵查卷第71頁），堪認被告
    前揭所辯，並非事實。被告於本院審理期間，先是坦承檢察
    官起訴之犯罪事實（見本院卷第31頁、第37頁），嗣又改稱
    ：其並未竊取乙○○之手機，因陳嘉宏兄妹均不承認，故其
    只能承認云云，後又改稱：當時係因其去長庚醫院接受美沙
    冬治療，而在廁所撿到乙○○之手機云云，因乙○○之手機
    ，倘若確係被告在長庚醫院廁所內拾得，則因在廁所內拾得
    他人手機之事件，並非常見，被告對於自己在醫院廁所拾獲
    他人手機之歷史事件，應屬印象深刻，則其接受警詢時，何
    不據實告知警員手機來源，卻誣賴陳嘉宏所竊，以圖脫免自
    身責任？再乙○○遭竊後，曾由長庚醫院駐衛警調取監視錄
    影畫面，顯示行竊之人雖頭戴帽子遮掩，但仍可看到行竊之
    人正面，該行竊之人之眉心間，有顆明顯的痣，因警方提供
    之指認照片，被告之眉心亦有顆痣，乙○○因而指認被告為
    當日行竊之人一節，則經乙○○到庭具結證稱甚詳（見本院
    卷第47頁），並有指認照片3 張附卷可憑（見偵查卷第34頁
    至第36頁），本院審酌乙○○失竊之手機，曾為被告持有並
    搭配門號0000000000號使用，此有乙○○手機之通聯記錄各
    1 份在卷可參，而被告自承取得該手機之地點，復為乙○○
    失竊手機之長庚醫院內，另被告之眉心有顆明顯的痣，又核
    與乙○○指認行竊之男子臉上之眉心間，有顆明顯的痣之特
    徵相符，並參酌陳鐸蓁於警詢中曾證稱：被告曾向其炫耀在
    醫院竊得手機，並表示要贈送與伊，但為伊所拒等語，顯示
    被告確有在醫院行竊之習性，從而，被告於本院審理時有關
    竊取乙○○所有手機1 支之自白，核與乙○○之指認以及陳
    鐸蓁之證述情節相符，堪認為真實，被告事後翻異前詞，辯
    稱係在醫院拾獲乙○○所有之手機云云，無非係為推諉自身
    刑責，自難採信。
  (四)綜上所述，本案事證明確，被告前揭所辯，均不足採，被告
    前揭2 次竊盜犯行，均堪認定，應予依法論科。
三、論罪科刑：
  (一)按刑法第321 條第1 項第2 款規定將「門扇」、「牆垣」、
    「其他安全設備」並列，則所謂「門扇」專指門戶而言，應
    屬專指分隔住宅或建築物內外之間之出入口大門而言；而所
    謂「其他安全設備」，指門扇牆垣以外，依通常觀念足認防
    盜之一切設備而言，如電網、門鎖、以及窗戶等是（臺灣高
    等法院暨所屬法院72年度法律座談會刑事類第28號研討結果
    、司法院(73)廳刑一字第603 號研究意見參照），又該款所
    謂「毀」係指毀損，稱「越」則指踰越或超越，祇要踰越或
    超越安全設備之行為使該安全設備喪失防閑作用，即該當於
    前揭規定之要件，故被告於97年12月間某日，爬上丙○○位
    於高雄市○○○路14號3 樓租屋處圍牆上，伸手穿過丙○○
    上開租屋處窗戶，徒手竊取丙○○所有之手機1 支，核其此
    部分所為，係犯刑法第321 條第1 項第2 款之逾越牆垣與安
    全設備竊盜罪。而核被告竊取乙○○所有手機1 支部分，則
    係犯刑法第320 條第1 項之普通竊盜罪。
  (二)起訴書犯罪事實欄係記載被告徒手穿過丙○○住處窗戶竊取
    手機，並未記載被告係於夜間行竊，然起訴書「證據並所犯
    法條」欄第2 段，卻記載被告所為係犯刑法第321 條第1 項
    第1 款，顯係刑法第321 條第1 項第2 款之誤繕，自應予已
    更正，因此種加重條件之變更，所犯仍屬構成要件及法條相
    同之罪，要無變更起訴法條之問題，附此敘明。
  (三)被告所犯上開加重竊盜與普通竊盜之2 罪，犯意各別，應予
    分論併罰。
  (四)又被告前因竊盜、毒品等案件，經法院分別判處有期徒刑1
    年、1 年、1 年確定，嗣經裁定減刑且定應執行有期徒刑1
    年4 月確定，並於97年5 月4 日縮短刑期執行完畢，此有臺
    灣高等法院被告前案紀錄表1 份在卷可佐，被告於有期徒刑
    執行完畢後，5 年內再犯本件有期徒刑以上之2 罪，均為累
    犯，應依刑法第47條第1 項規定加重其刑。
  (五)本院審酌被告前因施用毒品及竊盜等案件，經本院判刑入獄
    服刑紀錄，已如前述，素行不良，而被告正值青年，不思以
    正當方式賺取財物，竟貪圖小利行竊，破壞他人對財產權之
    支配，且被告為警查獲後，僅坦承竊取丙○○所有手機之事
    實，飾詞否認竊取乙○○所有手機之事實，且於警詢中以及
    偵訊期間，是將竊取乙○○手機之罪責嫁禍於羈押中之陳嘉
    宏，經本院以陳嘉宏於案發當時，係在監所羈押與執行，戳
    破被告之謊言後，被告始改稱在長庚醫院拾獲乙○○之手機
    ，顯見被告遵守法律規範的意思薄弱，且毫無悔意，雖被告
    竊取財物之價值不高，且被告坦承部分之犯行，惟被告飾詞
    否認竊取乙○○所有手機之事實，耗費司法資源，顯無悔改
    之意等一切情狀，分別量處如主文所示之刑，並定應執行刑
    如所主文所示，以資懲儆。
據上論斷，應依刑事訴訟法第273 條之1 第1 項、第299 條第1
項前段，刑法第321 條第1 項第2 款、第320 條第1 項、第47條
第1 項，第51條第5 款，刑法施行法第1 條之1 ，判決如主文。
本案經檢察官杜妍慧到庭執行職務。
中    華    民    國    98    年    12    月    24    日
                  刑事第十庭  法  官  高增泓
以上正本證明與原本無異。
如不服本判決，應於判決送達後10日內，向本院提出上訴狀。
中    華    民    國    98    年    12    月    24    日
                              書記官  王淑娟
附錄本案論罪科刑法條全文：
刑法第321條
犯竊盜罪而有下列情形之一者，處6 月以上、5 年以下有期徒刑
：
  一  於夜間侵入住宅或有人居住之建築物、船艦或隱匿其內而
      犯之者。
  二  毀越門扇、牆垣或其他安全設備而犯之者。
  三  攜帶兇器而犯之者。
  四  結夥三人以上而犯之者。
  五  乘火災、水災或其他災害之際而犯之者。
  六  在車站或埠頭而犯之者。
前項之未遂犯罰之。
刑法第320條
意圖為自己或第三人不法之所有，而竊取他人之動產者，為竊盜
罪，處5 年以下有期徒刑、拘役或5 百元以下罰金。
意圖為自己或第三人不法之利益，而竊佔他人之不動產者，依前
項之規定處斷。
前二項之未遂犯罰之。


司法院資訊處製作；財團法人民間司法改革基金會備份。
